臺灣高等法院交通事件裁定　　　　　　　　　　　　九十三年度交抗字第三０二號
　　抗　告　人　甲○○
　　即受處分人
右抗告人因違反道路交通管理處罰條例案件，不服臺灣士林地方法院，中華民國九十
三年四月五日所為裁定（九十三年度交聲字第一六九號），提起抗告，本院裁定如左
：
    主  文
原裁定撤銷，發回臺灣士林地方法院。
    理  由
壹、原審裁定意旨以：
一、異議意旨略以：本件員警攔停地點應在台北市○○○路三十七、三十九號（八巷
    ）前，並非如員警舉發之違規地點即台北市○○路○段與天母東路五十巷口，因
    該處並未設置燈光號誌。況受處分人於事發當日即赴警備隊申訴，並留有聯絡電
    話，迄未收到通知，四個月後，始接獲裁決書，並課以逾時之最高罰額，爰聲明
    異議等語。
二、首按道路交通管理處罰條例第八十七條第一項規定：受處分人不服第八條主管機
    關所為之處罰，得於接到裁決之翌日起二十日內向管轄地方法院聲明異議。本件
    異議人即受處分人甲○○係於民國九十三年二月十日收受寄發之裁決書，於同年
    月十六日向臺北巿交通事件裁決所申訴，並於九十三年三月十日對該裁決書聲明
    異議，有該裁決所對違反道路交通管理事件不服裁決聲明異議移送書、交付郵寄
    明細、交通違規案件陳述書、聲明異議狀各一份存卷可按，其異議之聲明符合上
    開程序規定，合先敘明。
三、次按汽車駕駛人行經有燈光號誌管制之交岔路口闖紅燈者，處新臺幣（下同）一
    千八百元以上五千四百元以下罰鍰，此道路交通管理處罰條例第五十三條定有明
    文；而同條例第六十三條第一項第三款亦規定有上開情形者，尚應記違規點數三
    點。再依違反道路交通管理事件統一裁罰基準表規定，逾越應到案期限三十日以
    上，以最高罰額處罰。今臺北市政府警察局士林分局員警許世義舉發受處分人甲
    ○○於九十二年十月二十三日凌晨四時二十分許，在臺北市○○路○段天母東路
    五十巷口（誠品大樓旁）闖紅燈違規，應到案日期為九十二年十一月八日，臺北
    巿交通事件裁決所於九十三年二月四日以違反道路交通管理處罰條例第五十三條
    之規定，處以罰鍰五千四百元，並依同條例第六十三條第一項記違規點數三點，
    受處分人遲至九十三年二月十六日始向台北市交通裁決所申訴，此有臺北市政府
    警察局舉發違反道路交通管理事件通知單影本、北市裁三字第裁二二─ＡＢＺ二
    七三六九四號裁決書原本及交通違規案件陳述書影本各一份在卷可憑，應甚明確
    ，揆諸前開規定，並無不合。至臺北巿交通事件裁決所於本案相關函文及移送書
    中所載罰鍰四千五百元，顯有誤載，惟此並不影響前開裁決書上所記明罰鍰五千
    四百元之決定，亦甚明確。
四、經查：受處分人甲○○迭於交通違規案件陳述書及本院調查中均辯稱：伊於九十
    二年十月二十三日凌晨四時許，駕駛車牌Ｅ九─二五二號營業小客車，由台北市
    ○○○路右轉忠誠路，行經忠誠路二段與天母東路五十巷口，經過該巷口附近誠
    品大樓前忠誠路上之紅綠燈號誌時，伊車行方向之號誌為綠燈，並未闖紅燈，待
    伊再右轉至誠品大樓旁之巷子前進約五百公尺時，為警自後方攔停舉發伊違規並
    填發罰單，惟伊拒絕簽收等情。然台北市政府警察局士林分局函覆受處分人說明
    執勤警員於違規地點，發現車號Ｅ九─二五二號營小客車於號誌狀況為紅燈時闖
    紅燈違規，員警隨當場攔停依闖紅燈違規告發，當通知單填記後交付受處分人簽
    名時遭拒絕簽收，此有該分局九十三年二月二十日北市警士分交字第○九三六○
    八○七七○○號函在卷可憑，並有上開臺北市政府警察局舉發違反道路交通管理
    事件通知單載明受處分人甲○○於九十二年十月二十三日凌晨四時二十分許，在
    台北市○○路天母東路五十巷口（誠品大樓旁）違規闖紅燈甚明，是警方堅稱確
    實發現受處分人於上開違規地點有闖紅燈之情形，而該台北市○○路○段與天母
    東路五十巷口附近誠品大樓前忠誠路上亦確實有紅綠燈之號誌，此為受處分人所
    不否認，並為本院至現場勘驗屬實，有勘驗筆錄可憑。則受處分人究否闖紅燈？
    可由以下說明判定：
  (一)本件違規時間為凌晨四時零分至二十分許，該時間人車稀少，專業之交通警員許
    世義自受處分人後方觀察，應可明確分辨受處分人所駕駛之營業小客車是否闖紅
    燈，且該警員與受處分人既無宿怨，又不相識，殊無故為攀誣之理，是該警員之
    舉發應有可信之處。
  (二)又受處分人於本院調查中辯稱：警員叫伊拿證件，並未告訴伊如何違規，他又拿
    罰單叫伊簽名，伊沒有問原因就拒簽，伊不知開了什麼單，惟伊有去警備隊異議
    ，他們說會通知伊，直到四個月後，伊收到裁決書，伊開計程車有七、八年了等
    語，則警員攔檢受處分人之後，如未告知受處分人違規之情形，受處分人何以會
    與警員爭執，進而拒簽罰單？而受處分人有七、八年駕駛營業小客車之經驗，如
    遭警方填製罰單，即應了解到案時間以便聲明異議，何以遲至裁決書製發送達，
    始提出異議？是受處分人所辯警員未告知違規情形即叫其簽收罰單，以及不知違
    規情形係闖紅燈一情，應有所隱瞞。
  (三)再依受處分人上開所述，既剛從台北市○○○路右轉忠誠路，經過誠品大樓前之
    紅綠燈號誌後，立即右轉至誠品大樓旁之巷子，回復原來天母東路之方向，應無
    必要，而警方隨即又自後方追趕攔截，顯見受處分人已發覺警方尾隨，立即採取
    隱避動作。
  (四)從而，受處分人應有闖紅燈之行為無疑，原處分機關據以援引上開規定，裁處新
    台幣五千四百元，並依同法第六十三條第一項第三款記違規點數三點，並無不當
    ，本件異議為無理由，應予駁回。
貳、抗告意旨以：警備隊員可以舉發違規，但並非專業之交通警員，又抗告人於拒簽
    收舉發單後即到警備隊申訴，警備隊並未告知處理之結果，亦未要求抗告人取回
    舉發單，使抗告人受加倍之罰額云云。
、本院查：
  (一)本件舉發違規之單位為臺北市政府警察局士林分局警備隊，有舉發通知單影本附
    卷可查，是抗告人指舉發人為警備隊員應可採信。惟查原裁定理由之一認定舉發
    警員為專業之交通警員核與事實不符。
  (二)抗告人是拒簽拒收舉發單，有臺北市政府警察局士林分局九十三年二月二十日函
    在卷可查，而原裁定理由之一認抗告人拒簽罰單？而受處分人有七、八年駕駛營
    業小客車之經驗，如遭警方填製罰單，即應了解到案時間以便聲明異議，何以遲
    至裁決書製發送達，始提出異議？是受處分人所辯警員未告知違規情形即叫其簽
    收罰單，以及不知違規情形係闖紅燈一情，應有所隱瞞等情。惟查抗告人既未收
    罰單，自不知應到案之時間，而無法於應到案之時間前聲明異議。
  (三)抗告人主張其於拒收舉發單後即到警備隊申訴，警備隊並未告知處理之結果，亦
    未要求抗告人取回舉發單，使抗告人受加倍之罰額云云。其主張是否屬實？
  (四)綜上所述，本件抗告為有理由，原裁定應予以撤銷，發回臺灣士林地方法院。
據上論結，應依道路交通管理處罰條例第八十九條、道路交通案件處理辦法第二十六
條，刑事訴訟法第四百十三條前段，裁定如主文。
中　　　華　　　民　　　國　　九十三　　年　　　四　　　月　　二十八　　日
                              臺灣高等法院交通法庭
                                  審判長法  官  楊　照　男
                                        法  官  陳　國　文
                                        法  官  王　詠　寰
右正本證明與原本無異。
不得再抗告。
                                        書記官  邵　淑　津
中　　　華　　　民　　　國　　九十三　　年　　　四　　　月　　二十八　　日
